台灣台中地方法院刑事判決　　　　　　　　　　 九十一年度訴字第一一八三號
　　公　訴　人　台灣台中地方法院檢察署檢察官
　　被　　　告　丙○○
　　指定辯護人　本院公設辯護人　丁○○
右列被告因瀆職案件，經檢察官提起公訴（九十年度偵字第二一七七一號），本院判
決如左：
    主    文
丙○○依據法令從事公務之人員，對於主管之事務，明知違背法令，直接圖自己不法
利益，因而獲得利益，處有期徒刑壹年陸月，褫奪公權貳年，緩刑參年。
    事    實
一、丙○○係台中市警察局第四分局南屯派出所員警（於九十年七月十八日已奉調至
    第三分局正義派出所），為依據法令從事公務之人員。其於民國（下同）九十年
    一月十四日，偕同該所員警郭庭彬查獲傅木生（其涉物罪嫌部分，另案經檢察
    官為不起訴處分確定）持有甲○○所有於八十九年十二月十三日遭竊之車牌號碼
    六Ａ－九八九九號自用小客車，因傅木生主張該車係自稱「甲○○」者持至其經
    營之日信當舖典當，雙方對車輛所有權之歸屬生有爭執，乃暫由南屯派出所代為
    保管，並由所屬丙○○保管該車及鑰匙。詎丙○○對於其職務上保管該車而為其
    主管之事務，明知依法未經所有權人同意，不得擅自私用，竟於九十年七月一日
    輪休期間，私自駕駛其保管之該車自台中市南下高雄再返回台中市，直接圖自己
    無償使用該車之不法利益，因而獲得相當於乘坐莒光號大車自台中市往返高雄一
    趟票價計新台幣（下同）七百二十六元（依一般公務人員支領出差旅費標準計算
    ）之利益。惟於同日下午六時三十四分許，丙○○駕駛該車途經國道一號中山高
    速公路三六七公里中正路南向出口處（高雄中正交流道附近），因不依規定變換
    車道，任意跨越槽化線，強行插入連貫行駛中之車隊，違反道路交通管理處罰條
    例第三十三條第一項之規定，為內政部警政署國道公路警察局第五警察隊以照相
    逕行舉發。嗣甲○○於九十年八月中旬，接獲該違規通知單，向南屯派出所查詢
    ，經台中市警察局督察室督察人員調查，而查知上情。
二、案經台中市警察局移請台灣台中地方法院檢察署檢察官偵查起訴。
    理    由
一、訊之被告丙○○固坦承負責保管上開車輛及鑰匙，然矢口否認有何私用圖利之犯
    行，辯稱：九十年七月一日當天伊雖輪休，但因酒醉在伊台中市南屯區住處睡覺
    ，並未私自駕駛該車南下高雄，且違規舉發、照片上之駕駛人非伊本人，應該是
    ＡＢ車云云。惟查甲○○所有於八十九年十二月十三日遭竊之車牌號碼六Ａ－九
    八九九號自用小客車（以下稱系爭車輛），經被告於九十年一月十四日，偕同該
    所員警郭庭彬在傳木生所經營日信當舖內查獲，因傅木生與甲○○對系爭車輛所
    有權之歸屬生有爭執，乃暫由南屯派出所代為保管，並由被告單獨負責保管，迄
    九十年七月十八日因被告奉調至第三分局正義派出所，始將系爭車輛鑰匙交由南
    屯派出所員警薛登益保管等情，業經證人甲○○、郭庭彬及南屯派出所代理所長
    乙○○分別於警訊、偵查中、本院審理時證述在卷，並有車輛失竊作業認可資料
    及台中市警察局第四分局南屯派出所責付保管時、物暫保管書、台中市警察局
    人事令等影本各乙紙附卷可稽。且系爭車輛於九十年七月一日下午六時三十四分
    許，經人駕駛途經國道一號中山高速公路三六七公里中正路南向出口處（高雄中
    正交流道附近），因不依規定變換車道，任意跨越槽化線，強行插入連貫行使中
    之車隊，違反道路交通管理處罰條例第三十三條第一項之規定，為內政部警政署
    國道公路警察局第五警察隊以照相逕行舉發，此有舉發違反道路交通管理事件通
    知單及所附採證違規照片附卷足稽，可見違規當時，系爭車輛仍在被告負責保管
    中。又本件違規車輛之車號、車型、顏色、配備及外觀等與停放在南屯派出所內
    由被告保管之系爭車輛一致，此經證人甲○○、乙○○證述在卷，並有違規照片
    及停放在南屯派出所內之系爭車輛照片附卷可資比對，應係同一車輛無訛，亦見
    被告保管中之系爭車輛確曾遭人私用並違規。再依違規照片上之違規駕駛人與被
    告二人之臉型、輪廓極為相似，此為證人乙○○指證在卷，且經本院當庭勘驗結
    果，亦認二人之臉型、輪廓甚為相似，復有違規照片及被告本人照片附卷可供核
    對，足見被告應即是系爭車輛之違規駕駛人。參以系爭車輛原係被告負責保管，
    已如前述，而被告於九十年七月一日又適逢輪休，此為被告所是認，亦有南屯派
    出所九十年七月一日勤務分配表影本乙紙附卷可按，顯見本件應係被告於九十年
    七月一日輪休期間，私自駕駛其保管之系爭車輛自台中市南下高雄再返回台中市
    ，藉以圖得自己無償使用系爭車輛之不法利益，應無置疑。是被告上開所辯，無
    非事後卸責之詞，不足採信，事證明確，其犯行堪以認定。
二、核被告丙○○係台中市警察局第四分局南屯派出所員警，為依據法令從事公務之
    人員，其對於職務上保管系爭車輛而為主管之事務，明知依法未經所有權人同意
    ，不得擅自私用，竟於九十年七月一日輪休期間，私自駕駛其保管之系爭車輛自
    台中市南下高雄再返回台中市，直接圖自己無償使用系爭車輛之不法利益，因而
    獲得相當於乘坐莒光號火車自台中市往返高雄一趟票價計七百二十六元（依一般
    公務人員支領出差旅費標準計算）之利益之所為，係犯修正後貪污治罪條例第六
    條第一項第四款之罪（按被告行為後，貪污治罪條例第六條第一項第四款之規定
    ，業經總統於九十年十一月七日明令公布修正為「對於主管或監督之事務，明知
    違背法令，直接或間接圖自己或其他私人不法利益，因而獲利益者」，並自同年
    月九日生效，比較新舊法律，以修正後之規定對被告有利，依刑法第二條第一項
    前段規定應適用修正後之規定論處，併此明）。公訴人認被告保管系爭車輛係
    屬對於監督之事務，惟系爭車輛係被告偕同所員警郭庭彬共同查獲，並由被告負
    責保管，乃基於職務上保管系爭車輛，應屬對於主管之事務，是公訴人上開認定
    ，容有誤會，附此明。又被告犯修正後貪污治罪條例第六條第一項第四款之罪
    ，情節輕微，而其所圖得之不正利益僅相當於自台中市往返高雄一趟莒光號火車
    票價計七百二十六元，有票價表乙份附卷可參，依同條例第十二條第一項規定減
    輕其刑。再被告因為圖一時方便，乃私自使用所保管之系爭車輛，致罹重典，且
    所圖得之不正利益非多，其犯罪之情狀足堪憫恕，若處以法定最低刑度，猶嫌過
    重，爰依刑法第五十九條規定酌量遞減輕其刑。爰審酌被告犯罪之動機、目的、
    手段、所生危害及犯罪後態度等一切情狀，量處如主文所示之刑，並依法宣告褫
    奪公權二年。查被告丙○○尚無前科，未曾受有期徒刑以上刑之宣告，有台灣高
    等法院被告全國前案紀錄表附卷可稽，其因一時失慮，為圖方便，致犯本案，所
    犯情節輕微，經此偵審程序及科刑教訓，當知警惕，應無再犯之虞，本院認其所
    受刑之宣告，以暫不執行為適當，爰依法併予宣告緩刑三年，以啟自新。
三、據上論斷，應依刑事訴訟法第二百九十九條第一項前段、修正後貪污治罪條例第
    六條第一項第四款、貪污治罪條例第二條、第十二條第一項、第十七條、刑法第
    二條第一項前段、第十一條前段、第三十七條第二項、第五十九條、第七十四條
    第一款，判決如主文。
中    華    民    國    九十一    年       九       月       十七       日
                                    臺灣臺中地方法院刑事第三庭
                                        法  官  朱  光  國
右正本證明與原本無異。
如不服本判決，應於判決送達後十日內向本院提出上訴狀( 應附繕本 )，上訴於臺灣
高等法院臺中分院。
                                        書記官
中    華    民    國    九十一    年       九       月       十九       日
修正後貪污治罪條例第六條第一項：
有下列行為之一者，處五年以上有期徒刑，得併科新臺幣三千萬元以下罰金：
一  意圖得利，抑留不發職務上應發之財物者。
二  募集款項或徵用土地、財物，從中舞弊者。
三  竊取或侵占職務上持有之非公用私有器材、財物者。
四  對於主管或監督之事務，明知違背法令，直接或間接圖自己或其他私人不法之利
    益者，因而獲得利益者。
五  對於非主管或監督之事務，明知違背法令，利用職權機會或身分圖自己或其他私
    人不法利益，因而獲得利益者。
                                                                        Ａ
